臺灣高等法院刑事判決
109年度上訴字第4111號
上  訴  人  臺灣新北地方檢察署檢察官
被      告  張明輝



上列上訴人因被告偽造文書等案件，不服臺灣新北地方法院109
年度審訴字第1010號，中華民國109年7月24日第一審判決（起訴
案號：臺灣新北地方檢察署109年度偵字第4594號），提起上訴
，本院判決如下：
    主  文
原判決撤銷。
張明輝犯附表主文欄所示之罪，各處附表主文欄所示之刑。應執
行有期徒刑捌月，如易科罰金，以新臺幣壹仟元折算壹日。
未扣案犯罪所得新臺幣壹佰貳拾參萬參仟肆佰元沒收，於全部或
一部不能沒收或不宜執行沒收時，追徵其價額。
    事  實
張明輝因有資金需求，於民國105年10月10日籌組互助會擔任會
首，負責主持開標及收取會款等事務，會期自105年10月10日起
至108年7月10止，含會首共計34會，每會新臺幣（下同）1萬元
，採內標制，底標為1,000元，高標為3,000元，以出標金額最高
者得標，於每月10日20時許，在新北市○○區○○街000巷0 弄0號1
樓開標。詎其因個人資金周轉問題，需錢孔急，利用互助會各會
員間未必均彼此認識、開標時各會員亦未必均到場參與投標之機
會，竟意圖為自己不法之所有，基於行使偽造準私文書及詐欺取
財之犯意，分別於附表所示之時間，在上址標會地點，利用部分
會員未親自前往現場投標之機會，冒用附表所示之會員名義，偽
填附表所示之標息及被冒標人之姓名充作標單，足以表示各該被
冒標人於該次開標日期欲以該標息標取當期會金之意，並於偽造
上開標單後，持以於該次開標時向到場之會員出示該標單而行使
，而據以標得該次之會金，足生損害於附表所示之被冒標人、該
次到場會員對於得標者身分審核之正確性及其他活會會員，並使
其他活會會員誤信被冒標人得標而陷於錯誤，均如數交付會款予
張明輝，張明輝因而詐得附表所示之金額共計2,077,400元。
    理  由
一、本案作為認定事實所引用被告以外之人於審判外之供述證據
    ，均未經當事人於言詞辯論終結前聲明異議，本院審酌各該
    證據資料製作時之情況，亦無違法不當及證明力明顯過低之
    瑕疵，依刑事訴訟法第159條之5規定，認均有證據能力。
二、上開事實，業據被告張明輝於偵查、原審及本院審理中坦承
    不諱(他卷第293、294頁，原審審訴卷第93、94、102頁，本
    院卷第96至101頁)，核與證人即告訴人林靜堉、蔡素芬、王
    興達、方瑞伶、許蕎安於偵查中之證述相符（他卷第175至1
    77頁，偵卷第59至62頁），並有楊將之切結書、互助會名單
    、冒標資料、陳右儒之票據簽收單、告訴人林靜堉、蔡素芬
    、王興達、方瑞伶提出之民事裁定影本暨裁定確定證明書影
    本、告訴人許蕎安提出之聲請支付命令影本暨支付命令確定
    證明書影本、臺灣新北地方檢察署洽辦公務電話紀錄表在卷
    可稽（他卷第29、31、185、187、286、304、500、502、51
    4至536頁），足認被告前揭任意性自白與事實相符，應堪採
    信。本案事證明確，被告犯行洵堪認定，應依法論科。
三、論罪
　㈠我國民間互助會係由會首招募會員參加所組成，每於標會時
    ，通常由欲標取會款之會員，在空白紙條上，或僅書立其姓
    名、綽號及數字者，甚或只書寫數字而未書立其姓名、綽號
    ，另以言詞等方法表示係何會員所出具者，則依習慣或特約
    均足以辨明係該會員以所書寫數字為標息金額參加競標之標
    單，自應以準私文書論。冒用他人名義在標單上書寫姓名及
    所出利息之行為，依民間互助會之習慣，除表示標會之會員
    外，另表示該名義人願出所書之利息金額標取會款，並非單
    純作為投標會員之識別，故於標單上冒簽他人姓名，乃表示
    投標名義人簽名之意思，應認係偽造他人之署押。
　㈡被告偽造被冒標人之署名，且在標單上填載出具標息之數字
    而偽造標單，用以作為被冒標人標取會款之證明，其復持以
    行使競標而得標，並向其他活會會員（含遭冒標之活會會員
    ）詐得當期之合會金。核被告所為，係犯刑法第216條、第2
    10條、第220條第1項之行使偽造準私文書罪、第339條第1項
    之詐欺取財罪。被告偽造署押為偽造準私文書之階段行為，
    偽造準私文書之低度行為應為行使之高度行為所吸收，均不
    另論罪。
  ㈢被告偽造標單冒標得標後，向多數活會會員收取會款，其行
    使偽造標單以遂行詐欺取財之犯行，係一行為觸犯數個詐欺
    取財罪及1個行使偽造私文書罪，為想像競合犯，應依刑法
    第55條規定，從一重之行使偽造準私文書罪處斷。
　㈣被告所為附表所示之11次犯行，犯意各別，行為互殊，應分
    論併罰。
四、原審認被告罪證明確，予以論罪科刑，固非無見。惟原判決
    附表二所示詐得金額之數額計算有誤，詳如附表所示各期詐
    得會款之金額，此部分有認定事實之違誤，沒收犯罪所得之
    數額亦同有未洽。檢察官上訴認原判決量刑過輕，因原判決
    有前開認定事實之違誤，量刑基礎已有不同，難認有據，惟
    原判決既有前開可議之處，自屬無可維持，應由本院予以撤
    銷改判。　　　　
五、爰審酌被告因周轉問題，未依循正當途徑取得所需，竟未經
    附表所示各該被冒標人同意，冒用其等名義標下互助會，詐
    取活會會員繳交之會款，所為實屬可議，惟念其犯後坦承犯
    行，尚有悔意，且業與部分被害人達成和解並賠償損害(如
    附表被告實際返還被害人金額欄所示)，犯後態度尚稱良好
    ，兼衡其素行、智識程度、生活狀況等一切情狀(本院卷第9
    6頁)，分別量處如附表主文欄所示之刑，並均諭知易科罰金
    之折算標準，及定其應執行之刑暨諭知易科罰金之折算標準
    。
六、沒收
　㈠按民間互助會已標取會款者（即一般所稱之死會），於標取
    會款後不問何人得標，至完會止，本有向會首按時交付會款
    （含標息）之義務，會首冒標會款時，除對於活會會員有冒
    標施詐（即佯稱某某人得標），使活會會員陷於錯誤，誤認
    係被冒標之人得標而交付會款，成立詐欺取財罪外，對於已
    標取會款之會員，因按時繳付會款本為其標取會款後之義務
    ，並無施詐或使其陷於錯誤可言，自無成立詐欺罪之餘地，
    是已標取會款之會員對於嗣後會首之冒標會款，不能認係詐
    欺之被害人。因此，本案被告藉虛列人頭會員及冒標手法所
    詐取者，應僅限於得標當期尚屬活會會員繳納之會款，尚不
    及於死會會員所繳納之會款，而以當期活會會員所繳交之會
    款，始為被告於當次開標所詐得之款項，至於死會會員所繳
    交之當次會款，則應循民事途徑解決，不能認係被告詐欺所
    得。又本件互助會係採內標制，故各活會會員應繳之會款，
    應以每期1萬元會金扣除該次標息金額計算所得餘款，則被
    告各次虛列會員及冒標所詐得金額計算式為「（1萬－該次標
    息）×活會會員數(總會數-會首-已開標死會會員數-虛列會
    員數)＝當次詐欺金額」。是被告本件詐騙所得如附表各期詐
    得會款欄所示，詐騙金額共計2,077,400元，其中被告業已
    賠償部分金額予被害人，如附表被告實際返還被害人金額欄
    所示，返還金額共計844,000元，此部分自無庸宣告沒收，
    則將被告詐騙金額扣除返還金額後之餘額1,233,400元為被
    告本件犯罪所得，應依刑法第38條之1第1項前段、第3項規
    定宣告沒收，並於全部或一部不能沒收或不宜執行沒收時，
    追徵其價額。
　㈡被告各次冒標時所偽造之標單並未扣案，以一般民間互助會
    之習慣，該等標單應已在該次標會開標後即行撕毀丟棄，堪
    認該等標單及其上偽造之署押均已滅失而不存在，爰均不予
    宣告沒收。　
據上論斷，應依刑事訴訟法第369條第1項前段、第364條、第299
條第1項前段，判決如主文。
本案經檢察官黃騰耀到庭執行職務。
中　　華　　民　　國　　109 　年　　12　　月　　29　　日
                  刑事第二十五庭 審判長法  官 邱滋杉
                                       法  官 陳彥年
                                       法  官 文家倩
以上正本證明與原本無異。
如不服本判決，應於收受送達後20日內向本院提出上訴書狀，其
未敘述上訴之理由者並得於提起上訴後20日內向本院補提理由書
（均須按他造當事人之人數附繕本）「切勿逕送上級法院」。
                                       書記官 桑子樑
中　　華　　民　　國　　109 　年　　12　　月　　29　　日
附錄：本案論罪科刑法條全文
中華民國刑法第216條
行使第210條至第215條之文書者，依偽造、變造文書或登載不實
事項或使登載不實事項之規定處斷。
中華民國刑法第210條
偽造、變造私文書，足以生損害於公眾或他人者，處5年以下有
期徒刑。
中華民國刑法第220條
在紙上或物品上之文字、符號、圖畫、照像，依習慣或特約，足
以為表示其用意之證明者，關於本章及本章以外各罪，以文書論
。
錄音、錄影或電磁紀錄，藉機器或電腦之處理所顯示之聲音、影
像或符號，足以為表示其用意之證明者，亦同。
附表
編 號 名義 得標人 (名冊上之編號) 得標日期 （會期） 冒標或投標之標息金額 各期詐得會款計算公式：（會金－該次標息）×被詐欺之活會人數（即總人數34會－會首第1會－已開標死會人數－虛列會員數） 被害人(無註為1活會)/ 詐騙金額(每1活會) 主文欄 1 楊興 (23) 【虛列】 105 年11月10日 （第2會） 2,500 （10,000－2,500）×（34－1－0－2）＝232,500元  被告此次犯行之犯罪所得如上，被告雖已返還款項予部分被害人，惟依卷證資料無法認定被告此次犯行返還予被害人之金額為何，爰就被告各次犯行之詐騙所得總額，扣除被告實際返還被害人之總額，認定本件犯罪所得之沒收總額，如附表最末欄所示。 方瑞伶(註：方瑞伶以會員   編號1至4之方瑞伶、蔡美惠、蔡佩樺、方為霖參與互助會，共4會) 劉金霞 宋依穎 蔡素芬(註：蔡素芬以會員   編號7、8、9之蔡素芬、劉家豪、劉家馨參與互助會，共3會) 林秋菊(註：林秋菊以會員   編號10、11、27之林秋菊參與互助會，共3會) 林秋蘭 張錦梅(註：張錦梅以會員   編號13、14之張錦梅參與互助會，共2會) 劉太太 劉美杏 何永雪(註：何永雪以會員   編號17、18之何永雪參與互助會，共2會) 陳美月 陳右儒 陳華軒 詹林月 林靜堉(註：林靜堉以會員   編號25、26之林靜堉、陳淑惠參與互助會，共2會) 許蕎安(註：許蕎安以會員   編號28、29之許喬安參與互助會，共2會) 王興達(註：王興達以會員   編號30、31之王書屏、王麗琴參與互助會，共2會) 劉錦惠 宋亞訊 / 詐騙金額：7,500元，共31活會。 張明輝犯行使偽造準私文書罪，處有期徒刑參月，如易科罰金，以新臺幣壹仟元折算壹日。 2 楊蔣 (22) 【虛列】 106年1 月10日 （第4會） 2,800 （10,000－2,800）×（34－1－1－2）＝216,000元  被告此次犯行之犯罪所得如上，被告雖已返還款項予部分被害人，惟依卷證資料無法認定被告此次犯行返還予被害人之金額為何，爰就被告各次犯行之詐騙所得總額，扣除被告實際返還被害人之總額，認定本件犯罪所得之沒收總額，如附表最末欄所示。 方瑞伶(註：方瑞伶以會員   編號1至4之方瑞伶、蔡美惠、蔡佩樺、方為霖參與互助會，共4會) 劉金霞 宋依穎 蔡素芬(註：蔡素芬以會員   編號7、8、9之蔡素芬、劉家豪、劉家馨參與互助會，共3會) 林秋菊(註：林秋菊以會員   編號10、11、27之林秋菊參與互助會，共3會) 林秋蘭 張錦梅(註：張錦梅以會員   編號13、14之張錦梅參與互助會，共2會) 劉太太 劉美杏 何永雪(註：何永雪以會員   編號17、18之何永雪參與互助會，共2會) 陳右儒 陳華軒 詹林月 林靜堉(註：林靜堉以會員   編號25、26之林靜堉、陳淑惠參與互助會，共2會) 許蕎安(註：許蕎安以會員   編號28、29之許喬安參與互助會，共2會) 王興達(註：王興達以會員   編號30、31之王書屏、王麗琴參與互助會，共2會) 劉錦惠 宋亞訊 / 詐騙金額：7,200元，共30活會。 張明輝犯行使偽造準私文書罪，處有期徒刑參月，如易科罰金，以新臺幣壹仟元折算壹日。 3 許喬安 (28) 【冒標】 106年4月10日 （第7會） 2,000 （10,000－2,000）×（34－1－3－2）＝224,000元  被告此次犯行之犯罪所得如上，被告雖已返還款項予部分被害人，惟依卷證資料無法認定被告此次犯行返還予被害人之金額為何，爰就被告各次犯行之詐騙所得總額，扣除被告實際返還被害人之總額，認定本件犯罪所得之沒收總額，如附表最末欄所示。 方瑞伶(註：方瑞伶以會   員編號1至4之方瑞伶、蔡美惠、蔡佩樺、方為霖參與互助會，共4會) 劉金霞 宋依穎 蔡素芬(註：蔡素芬以會員   編號7、8、9之蔡素芬、劉家豪、劉家馨參與互助會，共3會) 林秋菊(註：林秋菊以會員   編號10、11、27之林秋菊參與互助會，共3會) 林秋蘭 張錦梅(註：張錦梅以會員   編號13、14之張錦梅參與互助會，共2會) 劉太太 何永雪(尚有1活會) 陳右儒 陳華軒 詹林月 林靜堉(註：林靜堉以會員   編號25、26之林靜堉、陳淑惠參與互助會，共2會) 許蕎安(註：許蕎安以會員   編號28、29之許喬安參與互助會，共2會) 王興達(註：王興達以會員   編號30、31之王書屏、王麗琴參與互助會，共2會) 劉錦惠 宋亞訊 / 詐騙金額：8,000元，共28活會。 張明輝犯行使偽造準私文書罪，處有期徒刑貳月，如易科罰金，以新臺幣壹仟元折算壹日。 4 陳右儒 (20) 【冒標】 106年7月10日 （第10會） 2,200 （10,000－2,200）×（34－1－5－2）＝202,800元  被告此次犯行之犯罪所得如上，被告雖已返還款項予部分被害人，惟依卷證資料無法認定被告此次犯行返還予被害人之金額為何，爰就被告各次犯行之詐騙所得總額，扣除被告實際返還被害人之總額，認定本件犯罪所得之沒收總額，如附表最末欄所示。 方瑞伶(尚有3活會) 劉金霞 宋依穎 蔡素芬(註：蔡素芬以會員   編號7、8、9之蔡素芬、劉家豪、劉家馨參與互助會，共3會) 林秋菊(註：林秋菊以會員   編號10、11、27之林秋菊參與互助會，共3會) 林秋蘭 張錦梅(註：張錦梅以會員   編號13、14之張錦梅參與互助會，共2會) 劉太太 何永雪(尚有1活會) 陳右儒 詹林月 林靜堉(註：林靜堉以會員   編號25、26之林靜堉、陳淑惠參與互助會，共2會) 許蕎安(註：許蕎安以會員   編號28、29之許喬安參與互助會，共2會) 王興達(註：王興達以會員   編號30、31之王書屏、王麗琴參與互助會，共2會) 劉錦惠 宋亞訊 / 詐騙金額：7,800元，共26活會。 張明輝犯行使偽造準私文書罪，處有期徒刑貳月，如易科罰金，以新臺幣壹仟元折算壹日。 5 林秋菊 (10) 【冒標】 106年9月10日 （第12會） 2,200 （10,000－2,200）×（34－1－6－2）＝195,000元  被告此次犯行之犯罪所得如上，被告雖已返還款項予部分被害人，惟依卷證資料無法認定被告此次犯行返還予被害人之金額為何，爰就被告各次犯行之詐騙所得總額，扣除被告實際返還被害人之總額，認定本件犯罪所得之沒收總額，如附表最末欄所示。 方瑞伶(尚有3活會) 宋依穎 蔡素芬(註：蔡素芬以會員   編號7、8、9之蔡素芬、劉家豪、劉家馨參與互助會，共3會) 林秋菊(註：林秋菊以會員   編號10、11、27之林秋菊參與互助會，共3會) 林秋蘭 張錦梅(註：張錦梅以會員   編號13、14之張錦梅參與互助會，共2會) 劉太太 何永雪(尚有1活會) 陳右儒 詹林月 林靜堉(註：林靜堉以會員   編號25、26之林靜堉、陳淑惠參與互助會，共2會) 許蕎安(註：許蕎安以會員   編號28、29之許喬安參與互助會，共2會) 王興達(註：王興達以會員   編號30、31之王書屏、王麗琴參與互助會，共2會) 劉錦惠 宋亞訊 / 詐騙金額：7,800元，共25活會。 張明輝犯行使偽造準私文書罪，處有期徒刑貳月，如易科罰金，以新臺幣壹仟元折算壹日。 6 張錦梅 (13) 【冒標】 106年12月10日 （第15會） 2,200 （10,000－2,200）×（34－1－8－2）＝179,400元  被告此次犯行之犯罪所得如上，被告雖已返還款項予部分被害人，惟依卷證資料無法認定被告此次犯行返還予被害人之金額為何，爰就被告各次犯行之詐騙所得總額，扣除被告實際返還被害人之總額，認定本件犯罪所得之沒收總額，如附表最末欄所示。 方瑞伶(尚有3活會) 宋依穎 蔡素芬(註：蔡素芬以會員   編號7、8、9之蔡素芬、劉家豪、劉家馨參與互助會，共3會) 林秋菊(註：林秋菊以會員   編號10、11、27之林秋菊參與互助會，共3會) 林秋蘭 張錦梅(註：張錦梅以會員   編號13、14之張錦梅參與互助會，共2會) 劉太太 何永雪(尚有1活會) 陳右儒 林靜堉(註：林靜堉以會員   編號25、26之林靜堉、陳淑惠參與互助會，共2會) 許蕎安(註：許蕎安以會員   編號28、29之許喬安參與互助會，共2會) 王興達(尚有1活會) 劉錦惠 宋亞訊 / 詐騙金額：7,800元，共23活會。 張明輝犯行使偽造準私文書罪，處有期徒刑貳月，如易科罰金，以新臺幣壹仟元折算壹日。 7 林秋蘭 (12) 【冒標】 107年2 月10日 （第17會） 2,000 （10,000－2,000）×（34－1－9－2）＝176,000元  被告此次犯行之犯罪所得如上，被告雖已返還款項予部分被害人，惟依卷證資料無法認定被告此次犯行返還予被害人之金額為何，爰就被告各次犯行之詐騙所得總額，扣除被告實際返還被害人之總額，認定本件犯罪所得之沒收總額，如附表最末欄所示。 方瑞伶(尚有3活會) 宋依穎 蔡素芬(註：蔡素芬以會員   編號7、8、9之蔡素芬、劉家豪、劉家馨參與互助會，共3會) 林秋菊(註：林秋菊以會員   編號10、11、27之林秋菊參與互助會，共3會) 林秋蘭 張錦梅(註：張錦梅以會員   編號13、14之張錦梅參與互助會，共2會) 劉太太 何永雪(尚有1活會) 陳右儒 林靜堉(註：林靜堉以會員   編號25、26之林靜堉、陳淑惠參與互助會，共2會) 許蕎安(註：許蕎安以會員   編號28、29之許喬安參與互助會，共2會) 王興達(尚有1活會) 宋亞訊 / 詐騙金額：8,000元，共22活會。 張明輝犯行使偽造準私文書罪，處有期徒刑貳月，如易科罰金，以新臺幣壹仟元折算壹日。 8 許喬安 (29) 【冒標】 107年3 月10日 （第18會） 2,200 （10,000－2,200）×（34－1－9－2）＝171,600元  被告此次犯行之犯罪所得如上，被告雖已返還款項予部分被害人，惟依卷證資料無法認定被告此次犯行返還予被害人之金額為何，爰就被告各次犯行之詐騙所得總額，扣除被告實際返還被害人之總額，認定本件犯罪所得之沒收總額，如附表最末欄所示。 方瑞伶(尚有3活會) 宋依穎 蔡素芬(註：蔡素芬以會員   編號7、8、9之蔡素芬、劉家豪、劉家馨參與互助會，共3會) 林秋菊(註：林秋菊以會員   編號10、11、27之林秋菊參與互助會，共3會) 林秋蘭 張錦梅(註：張錦梅以會員   編號13、14之張錦梅參與互助會，共2會) 劉太太 何永雪(尚有1活會) 陳右儒 林靜堉(註：林靜堉以會員   編號25、26之林靜堉、陳淑惠參與互助會，共2會) 許蕎安(註：許蕎安以會員   編號28、29之許喬安參與互助會，共2會) 王興達(尚有1活會) 宋亞訊 / 詐騙金額：7,800元，共22活會。 張明輝犯行使偽造準私文書罪，處有期徒刑貳月，如易科罰金，以新臺幣壹仟元折算壹日。 9 劉太太 (15) 【冒標】 107年4 月10日 （第19會） 2,400 （10,000－2,400）×（34－1－9－2）＝167,200元  被告此次犯行之犯罪所得如上，被告雖已返還款項予部分被害人，惟依卷證資料無法認定被告此次犯行返還予被害人之金額為何，爰就被告各次犯行之詐騙所得總額，扣除被告實際返還被害人之總額，認定本件犯罪所得之沒收總額，如附表最末欄所示。 方瑞伶(尚有3活會) 宋依穎 蔡素芬(註：蔡素芬以會員   編號7、8、9之蔡素芬、劉家豪、劉家馨參與互助會，共3會) 林秋菊(註：林秋菊以會員   編號10、11、27之林秋菊參與互助會，共3會) 林秋蘭 張錦梅(註：張錦梅以會員   編號13、14之張錦梅參與互助會，共2會) 劉太太 何永雪(尚有1活會) 陳右儒 林靜堉(註：林靜堉以會員   編號25、26之林靜堉、陳淑惠參與互助會，共2會) 許蕎安(註：許蕎安以會員   編號28、29之許喬安參與互助會，共2會) 王興達(尚有1活會) 宋亞訊 / 詐騙金額：7,600元，共22活會。 張明輝犯行使偽造準私文書罪，處有期徒刑貳月，如易科罰金，以新臺幣壹仟元折算壹日。 10 林秋菊 (11) 【冒標】 107年6 月10日 （第21會） 2,500 （10,000－2,500）×（34－1－10－2）＝157,500元  被告此次犯行之犯罪所得如上，被告雖已返還款項予部分被害人，惟依卷證資料無法認定被告此次犯行返還予被害人之金額為何，爰就被告各次犯行之詐騙所得總額，扣除被告實際返還被害人之總額，認定本件犯罪所得之沒收總額，如附表最末欄所示。 方瑞伶(尚有3活會) 宋依穎 蔡素芬(尚有2活會) 林秋菊(註：林秋菊以會員   編號10、11、27之林秋菊參與互助會，共3會) 林秋蘭 張錦梅(註：張錦梅以會員   編號13、14之張錦梅參與互助會，共2會) 劉太太 何永雪(尚有1活會) 陳右儒 林靜堉(註：林靜堉以會員   編號25、26之林靜堉、陳淑惠參與互助會，共2會) 許蕎安(註：許蕎安以會員   編號28、29之許喬安參與互助會，共2會) 王興達(尚有1活會) 宋亞訊 / 詐騙金額：7,500元，共21活會。 張明輝犯行使偽造準私文書罪，處有期徒刑貳月，如易科罰金，以新臺幣壹仟元折算壹日。 11 張錦梅 (14) 【冒標】 107年7 月10日 （第22會） 2,600 （10,000－2,600）×（34－1－10－2）＝155,400元  被告此次犯行之犯罪所得如上，被告雖已返還款項予部分被害人，惟依卷證資料無法認定被告此次犯行返還予被害人之金額為何，爰就被告各次犯行之詐騙所得總額，扣除被告實際返還被害人之總額，認定本件犯罪所得之沒收總額，如附表最末欄所示。 方瑞伶(尚有3活會) 宋依穎 蔡素芬(尚有2活會) 林秋菊(註：林秋菊以會員   編號10、11、27之林秋菊參與互助會，共3會) 林秋蘭 張錦梅(註：張錦梅以會員   編號13、14之張錦梅參與互助會，共2會) 劉太太 何永雪(尚有1活會) 陳右儒 林靜堉(註：林靜堉以會員   編號25、26之林靜堉、陳淑惠參與互助會，共2會) 許蕎安(註：許蕎安以會員   編號28、29之許喬安參與互助會，共2會) 王興達(尚有1活會) 宋亞訊 / 詐騙金額：7,400元，共21活會。 張明輝犯行使偽造準私文書罪，處有期徒刑貳月，如易科罰金，以新臺幣壹仟元折算壹日。 編號 被害人 詐騙金額 【計算式：各期遭詐騙之活會會金*活會會數】   被告實際返還被害人金額 相關卷證(卷頁) ⑴ 方瑞伶 275,900元 【(7,500+7,200+8,000)*4+(7,800+7,800+7,800+8,000+7,800+7,600+7,500+7,400)*3=275,900】   0  ⑵ 劉金霞 30,500元 【7,500+7,200+8,000+7,800=30,500】   0  ⑶ 宋依穎 84,400元 【7,500+7,200+8,000+7,800+7,800+7,800+8,000+7,800+7,600+7,500+7,400=84,400】   0  ⑷ 蔡素芬 238,300元 【(7,500+7,200+8,000+7,800+7,800+7,800+8,000+7,800+7,600)*3+(7,500+7,400)*2=238,300】   0  ⑸ 林秋菊 253,200元 【(7,500+7,200+8,000+7,800+7,800+7,800+8,000+7,800+7,600+7,500+7,400)*3=253,200】   253,200元 新北地檢署公務電話紀錄表(他字卷第500頁） ⑹ 林秋蘭 84,400元 【7,500+7,200+8,000+7,800+7,800+7,800+8,000+7,800+7,600+7,500+7,400=84,400】   84,400元  新北地檢署公務電話紀錄表(他字卷第500頁） ⑺ 張錦梅 168,800元 【(7,500+7,200+8,000+7,800+7,800+7,800+8,000+7,800+7,600+7,500+7,400)*2=168,800】   168,800元  新北地檢署公務電話紀錄表(他字卷第500頁） ⑻ 劉太太 84,400元 【7,500+7,200+8,000+7,800+7,800+7,800+8,000+7,800+7,600+7,500+7,400=84,400】   84,400元  新北地檢署公務電話紀錄表(他字卷第500頁） ⑼ 劉美杏 14,700元 【7,500+7,200=14,700】   0  ⑽ 何永雪 99,100元 【(7,500+7,200)*2+8,000+7,800+7,800+7,800+8,000+7,800+7,600+7,500+7,400=99,100】   0  ⑾ 陳美月 7,500元   0  ⑿ 陳右儒 84,400元 【7,500+7,200+8,000+7,800+7,800+7,800+8,000+7,800+7,600+7,500+7,400=84,400】   84,400元  (新北地檢署公務電話紀錄表，他字卷第502頁） ⒀ 陳華軒 22,700元 【7,500+7,200+8,000=22,700】   0  ⒁ 詹林月 38,300元 【7,500+7,200+8,000+7,800+7,800=38,300】   0  ⒂ 林靜堉 168,800元 【(7,500+7,200+8,000+7,800+7,800+7,800+8,000+7,800+7,600+7,500+7,400)*2=168,800】   0  ⒃ 許蕎安 168,800元 【(7,500+7,200+8,000+7,800+7,800+7,800+8,000+7,800+7,600+7,500+7,400)*2=168,800】   215,000元 【以168,800元計】 (證人許喬安109年7月7日準備程序筆錄，審訴卷第94頁；本院公務電話查詢紀錄表，本院卷第47頁） ⒄ 王興達 122,700元 【(7,500+7,200+8,000+7,800+7,800)*2+7,800+8,000+7,800+7,600+7,500+7,400=122,700】   0  ⒅ 劉錦惠 46,100元 【7,500+7,200+8,000+7,800+7,800+7,800=46,100】   0  ⒆ 宋亞訊 84,400元 【7,500+7,200+8,000+7,800+7,800+7,800+8,000+7,800+7,600+7,500+7,400=84,400】   0  詐騙金額總計2,077,400元(即各期詐得會款總額) 【詐騙金額總額 計算式：275,900+30,500+84,400+238,300+253,200+84,400+168,800+84,400+14,700+99,100+7,500+84,400+22,700+38,300+168,800+168,800+122,700+46,100+84,400=2,077,400】 【各期詐得會款總額 計算式：232,500+216,000+224,000+202,800+195,000+179,400+176,000+171,600+167,200+157,500+155,400=2,077,400】     被告實際返還被害人金額總計844,000元 【計算式：253,200+84,400+168,800+84,400+84,400+168,800=844,000】 應沒收1,233,400元 【計算式：2,077,400-844,000=1,233,400】